行　政　法　院　判　決　　　　　　　　　　　　　　八十八年度判字第七一○號
　　再 審原 告　多惠企業有限公司
　　代　表　人　乙○○
　　訴訟代理人　甲○○
　　再 審被 告　經濟部智慧財產局（承受經濟部中央標準局業務）
右當事人間因新型專利異議事件，再審原告對本院中華民國八十七年六月十二日八十
七年度判字第一一六一號判決提起再審之訴，本院判決如左︰
　　主  文
再審之訴駁回。
　　事  實
緣再審原告於民國八十四年八月十五日以其「伸縮梯之改良構造」包括可動梯段、不
動梯段、上、下單滑輪裝置、雙滑輪裝置及固定板，將不動及可動梯段之兩梯架相對
之長邊側壁，分別往前、後延伸Ｌ形對合長板部，以形成可滑動之扣合狀態，將雙滑
輪裝置垂直對齊上、下單滑輪裝置固設於可動梯段之固定板，藉由接動捲繞於各滑輪
裝置之拉繩，令可動梯段平順且安全地滑移等情，向再審被告申請新型專利，經編為
第00000000號審查，准予專利。公告期間，關係人梅國衡以本案係運用申請
前既有之技術，為熟習該項技術者所能輕易完成，不具創作性與進步性，有違專利法
第九十八條第二項規定云云，檢具ACCESS INTERNATIONAL LTD產品型錄（以下稱引證
一）及實物照片六張（以下稱引證二），對之提起異議。經再審被告審查，為「本案
異議成立，應不予專利。」之審定，發給八十五年十一月七日台專（判）○五○三
一字第一四二三七三號專利舉發審定書。再審原告不服，循序提起行政訴訟，為本院
八十七年度判字第一一六一號判決（原判決）駁回，乃以原判決漏未斟酌引證一，提
起再審之訴，茲摘兩造訴辯意旨於次：
再審原告起訴意旨略謂︰原判決對再審原告於前程序所提之新證據「BS 0000 0000」
未予審酌，認定引證一ACCESS INTERNATIONAL LTD之型錄為一九九二年出刊，難令心
服。異議關係人梅國衡於提出異議以ACCESS INTERNATIONAL LTD之型錄，作為證據，
並認定該證據中之「BS 0000 0000」為其出刊日期，由於本證據為外文，且異議關係
人未提供中譯本，再審原告於異議答辯時，誤信「BS 0000 0000」為該證據之出刊日
期，而未針對此點加以存疑。但依慣例，一般型錄，通常僅單純標示日期，不會加有
其他字樣，因此再審原告於提起再訴願時，便對「BS 0000 0000」是否為引證一之出
刊日期提出質疑，卻未獲採納。再審原告於前程序已主動檢索出一新證據「BS 0000
0000」為英國一九九二年七五五三號標準，而非ACCESS INTERNATIONAL LTD型錄之出
刊日期，詎鈞院仍執意「BS 0000 0000」為ACCESS INTERNATIONAL LTD之出刊日期，
事實上型錄上印有「BS 0000 0000」僅能解釋為型錄中之產品為符合英國一九九二年
七五五三號標準之規格，與型錄之出刊日期無關係，這是常理。再者，再審被告辯稱
再審原告出爾反爾，於異議答辯時未質疑「BS 0000 0000」之標示，今反又主張引證
一之標示非出刊日期云云，實際上，再審被告本應對引證一之證據力作一詳查，而非
再審原告因一時不查誤認「BS 0000 0000」為型錄出刊日期，便認定其為型錄出刊日
期，今再審原告提出新證據，證明「BS 0000 0000」非型錄出刊日期之標示，以釐清
事實，再審被告理應虛心檢討，並以求真求實之立場重新詳查，怎可將錯就錯，而否
定再審原告所提之新證據。綜上所述，鈞院判決書中引證之ACCESS LTD型錄中所標示
之「BS 0000 0000」確係英國一九九二年七五五三號標準，而非再審被告所認定之型
錄出刊日期，請廢棄原判決及一再訴願決定及原處分。查再審被告將引證一（ACCESS
INTERNATIONAL LTD 公司之產品型錄）上之BS 0000 0000認為該產品型錄之出刊日期
標示，進而認定該產品型錄為一九九二年出刊，已如前述。請鈞院明察，印有BS 000
0 0000字樣之產品型錄，絕對不等於產品型錄係一九九二年出刊，僅能解釋為產品型
錄上之產品為依BS 0000 0000之規格製作。為此請准予開言詞辯論庭處，以澄清事實
等語。
再審被告答辯意旨略謂︰本件再審原告主張ACCESS INTERNATIONAL LTD之型錄未揭示
公開日期，其上所標示「BS 0000 0000」係為英國一九九二年之第七五五三號標準云
云。惟該主張再審被告於八十七年四月十三日之（八七）台專（判）○五○三一字第
八一三四七九號行政訴訟答辯書已明確指明，顯不足採信，且原判決亦載明「引證一
（即證據三）既係一九九二年之產品型錄，則該型錄之出版日期應為一九九二年，此
乃經驗法則，且再審原告於異議答辯書並未質疑」，故再審被告認定引證一係一九九
二年出刊，具證據力，並無不當。本件再審被告為本案異議成立，應不予專利之審定
並無違法，再審之訴無理由，請判決予以駁回等語。
　　理  由
按行政訴訟法第二十八條第十款所謂發見未經斟酌之重要證物者，係指該項證物在前
訴訟程序中即已存在，而當事人不知其存在，或不能予以使用，現始發現或得使用者
而言，並以如經斟酌可受較有利益之裁判者為限。但在判決前如已主張其事由或已提
出其證物者，則不得更據以提起再審之訴，本院六十二年判字第五七九號著有判例。
本件再審原告於八十四年八月十五日以其「伸縮梯之改良構造」包括可動梯段，不動
梯段、上、下單滑輪裝置、雙滑輪裝置及固定板，將不動及可動梯段之兩梯架相對之
長邊側壁，分別往前、後延伸Ｌ形對合長板部，以形式可滑動之扣合狀態，將雙滑輪
裝置垂直對齊上、下單滑輪裝置固設於可動梯段之固定板，藉由接動捲繞於各滑輪裝
置之拉繩，令可動梯段平順且安全地滑移等情，向再審被告申請新型專利，經編為第
00000000號審查，准予專利。公告期間，關係人梅國衡以本案有違專利法第
九十八條第二項規定，檢具引證一、二對之提起異議。經再審被告審查，為「本案異
議成立，應不予專利。」之審定，再審原告不服，循序提起行政訴訟。為原判決駁回
。再審原告乃以原判決漏未斟酌重要證物為由，提起行政訴訟。惟查原判決係以：本
件「訴願決定機關經濟部曾於訴願程序中檢具訴願書連同相關證資料送請財團法人
工業技術研究院審查鑑定結果，認為：『異議證據三係ACCESS INTERNATIONAL LTD公
司於一九九二年（民國八十一年）公開印製之產品型錄正本，其中內頁揭示有一型錄
為CAL 02之伸縮梯，異議證據四為一伸縮梯之實物相片，而第一張及第二張相片皆揭
示該伸縮梯有相同於異議證據三所示之型號及製造公司名稱，而異議證據三之印製日
期（一九九二年）早於本案之申請日（八十四年八月十五日），異議證據四為異議證
據三之關連證據，二者自具證據力。雖然異議證據三僅揭示與本案相同之不動梯段、
可動梯段之結構特徵，然由異議證據四之相片所示之結構，亦明顯揭露與本案相同之
不動梯段、可動梯段、梯架及Ｌ形對合長板部之結構特徵，且本案之將雙滑輪裝置、
上單滑輪及下單滑輪成垂向對齊地固定於固定板上之結構與技術手段，亦為習用構造
之簡單轉用，本案整體構造係屬運用申請前既有之技術、知識，而為熟習該技術者所
能輕易思及並予完成且未能增進功效者，本案自不符合新型專利要件。』再審原告雖
主張引證一僅標明係一九九二年（民國八十一年）產品型錄，難認定該引證一之型錄
係一九九二年所出版，應不具異議之證據力云云，然查引證一既係一九九二年之產品
型錄，則該型錄之出版日期應為一九九二年，此乃經驗法則，且再審原告於原處分之
異議答辯書並未質疑，況再審原告本案之申請日為八十四年八月十五日，晚於引證一
為八十一年度型錄二年餘，自難謂該引證一之西元一九九二年型錄出版於本件申請日
八十四年之後，原處分所為「本案異議成立，應不予專利」之審定，尚無違誤，一再
訴願決定遞予維持，均無不合等語，足證原判決已就引證一詳予論述，況該項證據既
在前訴訟程序存在，再審原告亦非不知有該證物，現始知之，依首開說明，即難據為
提起再審之訴之事由，是本件再審之訴，難認為有再審理由，應予駁回。
據上論結，本件再審之訴為無理由，爰依行政訴訟法第三十三條、民事訴訟法第五百
零二條第二項判決如主文。
中    華    民    國     八十八      年      三      月     二十六      日
                    行 政 法 院 第 四 庭
                                審 判 長 評  事      葉  振  權
                                         評  事      吳      仁
                                         評  事      吳  錦  龍
                                         評  事      林  家  惠
                                         評  事      吳  明  鴻
右  正  本  證  明  與  原  本  無  異
                                         法院書記官  張  惠  美
中    華    民    國     八十八      年      三      月     二十九      日
